【裁判字號】    90,上易,3301
【裁判日期】    901030
【裁判案由】    侵占
【裁判全文】
臺灣高等法院刑事判決                            九十年度上易字第三三○一號
    上  訴  人
    即  被  告  乙○○
    選任辯護人  蔡信章
右上訴人因業務侵占案件，不服臺灣桃園地方法院九十年度易字第八二號，中華民
國九十年七月十三日第一審判決（起訴案號：臺灣桃園地方法院檢察署八十九年度偵
字第七一五八號），提起上訴，判決如左：
    主    文
上訴駁回。
    事    實
一、乙○○前曾於民國八十三年間因賭博案件，經原審判處有期徒刑五月，如易科罰
    金以三百元折算壹日確定，於八十四年二月十三日易科罰金執行完畢，猶不知警
    惕。乙○○係啟航國際股份有限公司（下稱啟航公司）桃園分公司之業務員，負
    責公司對桃園地區各ＫＴＶ客戶間關於伴唱帶之銷售、簽約及簽約金之收取，竟
    意圖為自己不法之所有，基於概括之犯意，與具有犯意連絡之啟航公司桃園分公
    司總經理郭世晃（另案審理），連續自民國八十八年七月間起至八十八年九月間
    止，乙○○與郭世晃共同以將所收取之阿哈企業社、東方之珠飲食店（即東方之
    珠ＫＴＶ）、溫莎堡ＫＴＶ（即溫莎堡庭園餐廳、負責人謝素瓊）客戶簽約金，
    分別係新台幣（下同）一百二十萬元、一百八十萬元、一百八十萬元，再向台北
    總公司陳報上述客戶之簽約金為九十萬元、一百五十萬元、一百五十萬元，以多
    報少之方式，其中並盜蓋啟航公司之印文於溫莎堡ＫＴＶ所交付予啟航公司作為
    簽約金用之如附表所示之支票背面以為背書後，乙○○並持向桃園縣大園鄉農會
    提示領款，足生損害於啟航公司、謝素瓊及金融機構對於票據管理之正確性，共
    同將差額九十萬元部分，以變易持有為所有之意思，侵占入己擅自挪用，嗣經啟
    航公司發覺有異，而查知上情。
二、案經啟航公司代表人甲○○訴由台灣桃園地方法院檢察署檢察官偵查起訴。
    理    由
一、訊據被告乙○○對右揭犯罪事實，迭於警訊、檢察官與原審時，均坦承不諱（見
    偵查甲卷第二頁、十二頁，及原審第十五頁），核與告訴代理人即啟航公司之員
    工王莉莉（見偵查甲卷第十一頁、十二頁）、郭蓁蓁、王文權、蘇正昆（見原審
    卷第二十九頁、六十六頁、六十七頁、八十三頁）指訴情節相符，及其證人即當
    時與被告乙○○同在告訴人桃園分公司擔任相同之業務工作之邱垂力，亦到庭證
    稱：「郭世晃是稱啟航公司桃園公司的負責人，合約都是我們業務員處理簽約，
    簽約之後的帳目都是郭世晃在處理，郭世晃向台北總公司短報金額，再分錢給我
    們，乙○○的情形跟伊一樣，伊和乙○○的業務都是推銷伴唱帶及收取貨款」等
    語（見原審卷第八十三頁）；且與證人即東方之珠飲食店之經理黃義雄、證人即
    溫莎堡ＫＴＶ負責人謝素瓊於原審證述之情節相符（見原審卷第二十八頁、二十
    九頁）；此外，復有阿哈企業社、東方之珠飲食店（即東方之珠ＫＴＶ）、溫莎
    堡ＫＴＶ之合約書、付款明細三份（見偵查甲卷第十四至二十三頁、偵查乙卷第
    五至十頁）、被告之切結書二份（見偵查甲卷第五頁、偵查乙卷第四頁）、存證
    信函一紙及如附表所示之支票乙紙附卷可稽（見原審卷第三十六頁），足見被告
    之自白與事實相符，應堪採信，準此，被告犯行人證與物證俱齊，洵堪認定，依
    法應予論科。
二、查被告受僱於啟航公司擔任業務員，負責伴唱帶之銷售、簽約及簽約金之收取等
    業務，自係從事業務之人，其將業務上所持有之簽約金以多報少，將差額易持有
    為所有而侵占；又按支票之背書係發票後另一行為，盜用他人印文於支票背面以
    為背書，在票據法上，係表示對支票付擔保責任之意思，為法律規定之文書，而
    此項行為足以生損害於他人，應成立偽造私文書罪（最高法院七十年台上字第二
    六六二號判例意旨參照），且被告盜用啟航公司之印文以為背書，並持向金融機
    構提示。核被告所為，係犯刑法第二百十六條、第二百十條之行使偽造私文罪、
    第三百三十六條第二項之業務侵占罪。被告與郭世晃間有犯意之聯絡、行為之分
    擔，為共同正犯。又證人即東方之珠餐飲食店經理雖陳稱：蓋用於合約書上之「
    東方之珠飲食店」之印章係偽造的等語，惟按共同正犯之所以應對其他共同正犯
    所實施之行為負全部責任者，以就其行為有犯意聯絡者為限，若他犯所實施之犯
    罪行為，超越原計劃範圍，而惟其所難預見者，則僅就其所知之程度，令負責任
    ，未可概以共同正犯論（最高法院五十年台上字第一０六０號判例意旨參照），
    而查偽刻「東方之珠飲食店之印章」並盜用於合約書上，係郭世晃單獨一人所為
    ，被告乙○○並不知情，業據被告乙○○供述及證人邱垂力證述在卷，則揆諸上
    開說明，自難遽論被告乙○○此部分之行使偽造私文書之罪責，併此敘明。被告
    先後三次業務侵占犯行，時間緊接，犯罪構成要件相同，顯係基於概括犯意為之
    ，應依連續犯規定，以一業務侵占罪論。又被告上開盜用啟航公司印文於如附表
    所示之支票背面上，係屬偽造私文書行為之一部，而偽造私文書之行為，為行使
    之高度行為所吸收，均不另論罪。又公訴人雖未就被告上開之行使偽造私文書之
    行為提起公訴，惟此部分與前開被告侵占溫莎堡ＫＴＶ之簽約金部分，有方法結
    果之牽連犯裁判上一罪之關係，為起訴效力所及，原審自得加以審理。又被告所
    犯業務侵占罪與行使偽造私文書罪間，有方法結果之牽連關係，為牽連犯，應從
    一重業務侵占罪處斷。復查被告曾有如事實欄所載之犯行及執行情形，有台灣桃
    園地方法院檢察署刑案資料查註紀錄表、台灣高等法院被告全國前案紀錄表在卷
    可按，其於五年內再犯本案有期徒刑以上之罪，為累犯，應依法遞加重其刑。又
    被告（即上訴人）雖已與啟航公司達成和解（見被告上訴答辯狀附證一），聲請
    酌以緩刑之宣告云云，然查被告前因賭博案件，受有上開有期徒刑之宣告，並於
    於八十四年二月十三日易科罰金執行完畢，於五年內雖並未再犯罪，惟被告（即
    上訴人）身為業務人員，理應盡忠職守，然遽妄為上開概括之連續業務侵占，嚴
    重破壞私人企業間員工與僱主之信賴關係，復又盜蓋印文及其行使偽造私文書等
    行，綜觀所犯，乃與刑法第七十四條宣告緩刑構成要件之「暫不執行為適當」不
    合，準此，原審審酌被告品行、犯罪之動機、目的、手段、所生之危害與被害人
    達成和解，返還侵占款項及犯後坦承犯行等一切情狀，量處有期徒刑柒月，於法
    並無不合，量刑亦稱妥適，被告（即上訴人）據此上訴請求為緩刑云云，為無理
    由，應予駁回。至如附表所示之支票，業據被告持向金融機構提示，已非被告所
    有，原不併予宣告沒收，附此敘明。
據上論斷，應依刑事訴訟法第三百六十八條，判決如主文。
本案經檢察官陳維練到庭執行職務。
中      華      民      國      九十      年      十      月    三十    日
                                臺灣高等法院刑事第一庭
                                    審判長法  官  李  相  助
                                          法  官  王  振  興
                                          法  官  蔡  光  治
右正本證明與原本無異。
如不服本判決應於收受送達後十日內向本院提出上訴書狀，其未敘述上訴之理由者並
得於提起上訴後十日內向本院補提理由書（均須按他造當事人之人數附繕本）。
                                          書記官  王  才  生
中      華      民      國      九十      年     十一     月     一     日
附錄：本案論罪科刑法條全文
附表：
┌────┬──────┬───────┬─────┬─────────┐
│        │            │              │          │                  │
│票據種類│  發  票  人│   付  款  人 │ 面    額 │ 帳        號     │
│        │  及發票日  │              │  新台幣  │ 背    書  人     │
├────┼──────┼───────┼─────┼─────────┤
│        │吳嘉輝、陳春│萬泰銀行      │三十萬元  │000000000│
│ 支票   │生          │              │          │號啟航公司國際股份│
│        │88、7、10   │              │          │有限公司          │
└────┴──────┴───────┴─────┴─────────┘
附論罪科刑依據之法條：
刑法第二百十條
偽造、變造私文書，足以生損害於公眾或他人者，處五年以下有期徒刑。
刑法第二百十六條
行使第二百十條至第二百十五條之文書者，依偽造、變造文書或登載不實事項或使登
載不實事項之規定處斷。
刑法第二百十八條
偽造公印或公印文者，處五年以下有期徒刑。
盜用公印或公印文，足以生損害於公眾或他人者，亦同。
刑法第三百三十六條
對於公務上或因公益所持有之物，犯前條第一項之罪者，處一年以上七年以下有期徒
刑，得併科五千元以下罰金。
對於業務上所持有之物，犯前條第一項之罪者，處六月以上五年以下有期徒刑，得併
科三千元以下罰金。
前二項之未遂犯罰之。


司法院資訊處製作；財團法人民間司法改革基金會備份。
